【裁判字號】    95,聲,58
【裁判日期】    950525
【裁判案由】    拍賣抵押物強制執行
【裁判全文】
臺灣高等法院臺中分院民事裁定            95年度聲字第58號
再  抗告人  臺灣銀行股份有限公司
法定代理人  李勝彥  
代  理  人  陳昭全律師
相  對  人  吳鳳貞  
            葉佐森  
上列再抗告人與相對人間聲明異議事件， 再抗告人對於95年4月
19日本院95年度抗字第176號裁定，提起再抗告，本院裁定如下
：
    主  文
再抗告駁回。
再抗告訴訟費用由再抗告人負擔。
    理  由
一、按對於抗告法院之裁定再為抗告，僅得以其適用法規顯有錯
    誤為理由，並經原法院之許可者為限，而原法院之許可，以
    原裁定所涉及之法律見解具有原則上之重要性者為限，此觀
    民事訴訟法第486條第4、5項之規定自明。
二、再抗告意旨略以：原裁定之見解與最高法院92年度台抗字第
    641號民事裁定意旨有違。原裁定所援引之最高法院89年台
    抗字第352號判例與系爭案件事實有間，尚難比附援引。經
    查該判例並未就系爭案件爭點，即「土地所有人於將土地供
    抵柙權人設定抵押權後，雖未自行於土地上營造建築物，但
    容許第三人在土地上營造建築物者，抵押權人於行使抵押權
    時，得否依民法第877條規定，將第三人於抵押權設定後在
    土地上營造之建築物與抵押之土地併付拍賣，而將房屋賣得
    價金交還該第三人，予以闡釋。顯見原裁定實有適用民法第
    877條規定錯誤及誤解最高法院89年台抗字第352號判例意旨
    之違誤云云。
三、按民法第877條係為保護抵押權人之利益，及社會之經濟而
    設之規定，故於土地抵押後，在其上營造之建築物，雖非土
    地所有人所建，但於抵押權實行時，該建築物若與抵押之土
    地已歸一人所有，則為貫徹上開立法目的，宜解為有該條之
    適用，得於必要時，將土地抵押後，在其上營造之建築物，
    與該土地併付拍賣，業經最高法院89年台抗字第352號判例
    、93年度台抗字第4號裁定，以及94年度台抗字第659號裁定
    所闡釋。準此，依民法第877條前段規定，將建物併付拍賣
    者，必建築物與基地同屬一人所有，始有該法條規定之適用
    。再抗告人主張按一般社會觀念及習慣，土地及其上建物必
    須合併使用始能發揮其整體效能，以提昇不動產整體之經濟
    價值。倘土地及其上建物分屬不同人所有，將滋生複雜之法
    律關係。若使二者同歸於一人所有，將能使不動產發揮經濟
    效能，且使法律關係單純化。第三人建物併付拍賣後，其取
    回建物拍賣所得之價金，並未造成其損失云云。惟依民法第
    877條前段與前揭判例意旨，若建物與基地非同屬一人，則
    無併付拍賣之適用。再抗告人主張台灣高等法院92年度抗更
    (一)字第23號民事裁定及台灣高等法院台南分院94年度抗字第
    430號民事裁定，亦贊同並引用上開最高法院92年度台抗字
    第641號民事裁定所示見解，作為其裁定之依據。惟上開二
    法院援引最高法院舊有見解，並無拘束本院之效力。從而原
    執行法院駁回再抗告人併付拍賣之聲請，於法並無不當，本
    院駁回再抗告人對該併付拍賣處分之抗告，依法並無不合。
    故本院95年度抗字第17 6號裁定，並無再抗告人所稱適用法
    規顯有錯誤之事實，再抗告事由即非關於該裁定所涉及之法
    律見解具有原則上之重要性，其再抗告自不合法，本院不能
    准許，爰駁回其再抗告。
四、據上論結，爰依民事訴訟法第95條、第78條，裁定如主文。
中    華    民    國    95    年    5    月    25    日
                      民事第三庭審判長法  官  陳照德
                                      法  官  蔡王金全
                                      法  官  曾謀貴
以上正本係照原本作成。
如不服本裁定應於裁定送達後十日內向本院提出抗告理由狀（須
按他造人數附具繕本），並繳納抗告裁判費新台幣1,000元。
                                      書記官  李妍嬅

中    華    民    國    95    年    5     月    26    日
                                                      Ｈ

司法院資訊處製作；財團法人民間司法改革基金會備份。
